臺灣高等法院刑事判決　　　　　　　　　　　　　九十三年度上訴字第一五三二號
　　上　訴　人
　　即　被　告　甲○
右上訴人因違反臺灣地區與大陸地區人民關係條例案件，不服臺灣臺北地方法院九十
二年度訴字第一六二八號，中華民國九十三年三月二日第一審判決（起訴案號：臺灣
臺北地方法院檢察署九十二年度偵字第一六三六四號），提起上訴，本院判決如左：
    主  文
原判決撤銷。
甲○共同違反不得使大陸地區人民非法進入台灣地區規定，處有期徒刑伍月，如易科
罰金，以佰元折算壹日。緩刑伍年。
      事  實
一、甲○前曾因商業登記法案件，經台灣台中地方法院於民國（下同）八十六年五月
    六日判處有期徒刑三月，如易科罰金，以三百元折算一日，而於同年六月二十四
    日易科罰金執行完畢（未構成累犯）。猶不知悛悔，明知與大陸地區人民陳春鋒
    並無祖孫之親屬關係，竟受孫榮華之請託，而於九十一年間與孫榮華共同謀議，
    基於使大陸地區人民非法進入臺灣地區之犯意聯絡，由甲○提供
    證影本及診斷證明書各一紙，交付予孫榮華寄至大陸福建省長樂市公證處，辦理
    與陳春鋒間之大陸親屬關係公證書；再於九十一年七月一日書具大陸地區人民進
    入台灣地區保證書，於同年七月三日轉託不知情之正泰旅行社職員洪清陽於當日
    將前開文件送至內政部警政署入出境管理局，申辦大陸人士陳春鋒以探親名義來
    台事宜，並獲准許，使陳春鋒得據以於九十一年九月五日搭機入境來台。甲○則
    於同年八、九月間，陸續分四次收受孫榮華支付之酬金共新台幣六萬五千元。
二、案經法務部調查局臺北市調查處移送臺灣臺北地方法院檢察署檢察官偵查起訴。
      理  由
一、訊據被告甲○在本院審理中對於前揭事實已坦承不諱，核與證人孫榮華於原法院
    審理供證之情節相符（見原審卷(二)第一二五頁至第一二七頁），並有陳春鋒名義
    提出之大陸地區人民進入台灣地區旅行證申請書、甲○具名大陸地區人民進入台
    灣地區保證書、福建省長樂市公證處立具之親屬關係公證書、被告簽收酬金（六
    萬五千元）收據、
    境查詢資料在卷可稽（見臺北市調查處卷(三)第一一五頁至第一一九頁、第一二０
    頁背面、第一二一頁、第一二五頁背面、第一二六頁）；被告之自白核與事實相
    符，自屬可信。本件事證明確，被告犯行洵堪認定。
二、查，被告甲○行為後，台灣地區與大陸地區人民關係條例業於九十二年十月二十
    九日業經修正公布，並經行政院定自九十二年十二月三十一日施行，原條例第七
    十九條規定：「違反同條例第十五條第一款規定行為者，處五年以下有期徒刑、
    拘役或科或併科新台幣五十萬元以下罰金。以犯前項之罪為常業者，處一年以上
    七年以下有期徒刑，得併科新台幣一百萬元以下罰金。第一項之未遂犯罰之。」
    ，修正後七十九條加重為：「違反第十五條第一款規定者，處一年以上七年以下
    有期徒刑、得併科新台幣一百萬元以下罰金。意圖營利而犯前項之罪者，處三年
    以上十年以下有期徒刑，得併科新台幣五百萬元以下罰金。前二項首謀者，處五
    年以上有期徒刑，得併科新台幣一千萬以下罰金。前三項之未遂犯罰之。」，經
    比較新舊法結果，以行為時之舊法對被告較為有利，依刑法第二條第一項但書之
    規定，自應適用行為時舊法處斷。核被告違反行為時台灣地區與大陸地區人民關
    係條例第十五條第一款不得使大陸地區人民非法進入台灣地區之規定，使大陸人
    士以假親戚名義申請入境之既遂行為，應依同條例第七十九條第一項規定論處。
    被告與孫榮華所犯前開罪行間，有犯意聯絡及行為分擔，為共同正犯。而被告委
    託不知情之正泰旅行社職員洪清陽送件申請大陸人士陳春鋒來台事宜，為間接正
    犯。
三、原審據以論罪科刑，固非無見。惟查，台灣地區與大陸地區人民關係條例第十五
    條第一款、第七十九條第一項規定，乃係在規範「大陸地區人民以外之人」不得
    有使「大陸地區人民」非法進入臺灣地區之行為；至於「大陸地區人民」自己非
    法進入臺灣，則並非該法條處罰之對象，此觀諸該法條之規定自明；因之，原審
    認陳春峰與被告間，對於使陳春鋒非法進入臺灣之行為，有犯意聯絡及行為分擔
    ，皆為共同正犯，尚有未洽。被告之上訴意旨，以量刑過重指摘原判決不當，雖
    無理由；然原判決既有前述之可議，仍屬無可維持，應由本院予以撤銷改判。爰
    審酌被告犯罪之動機在貪圖數萬元之錢，其以假親戚方式申辦大陸人士進入台灣
    地區，破壞政府對入出境之管理，並增加社會治安成本，及被告犯罪後已坦承犯
    行之態度等一切情狀，量處如主文所示之刑，並諭知易科罰金之折算標準。
四、被告甲○前雖曾因商業登記法案件，經台灣台中地方法院八十六年五月六日判處
    有期徒刑三月，然於同年六月二十四日易科罰金執行完畢，五年以內未曾受有期
    徒刑以上刑之宣告，有本院被告全國前案紀錄表在卷可查；其因一時貪念而誤觸
    刑章，現年已滿七十一歲，經此論罪科刑當知警惕，信無再犯之虞；本院因認其
    所受刑之宣告暫以不執行為適當，爰併宣告緩刑五年以啟自新。
五、公訴意旨另以：被告非法使陳春鋒進入臺灣地區，又涉犯國家安全法第三條第一
    項、刑法第二百十六條、第二百十四條之犯行云云。惟查，本案被告係以假親戚
    名義向境管局申請，使大陸地區人士陳春鋒得以「探親名義」入境台灣地區，有
    如前述；該陳春鋒既係以「探親」名義，向入出境管理局申請許可入境台灣地區
    ，自非違反國家安全法第三條第一項規定未經向入出境管理局申請許可之入境者
    ，應無同法第六條第一項刑罰之適用（最高法院九十二年度台上字第三九二一號
    判決意旨參照）。次按刑法第二百十四條所謂使公務員登載不實事項於公文書罪
    ，須一經他人之聲明或申報，公務員即有登載之義務，並依其所為之聲明或申報
    予以登載，而屬不實之事項者，始足構成；若其所為聲明或申報，公務員尚須為
    實質之審查，以判斷其真實與否，始得為一定之記載者，即非本罪所稱之使公務
    員登載不實（最高法院七十三年度台上字第一七一０號判例意旨參照）。查，卷
    附大陸地區人民陳春鋒進入臺灣地區旅行證申請書及保證書，固有經入出境管理
    局查驗，然該入出境管理局審查申請案時，可函請轄區警局調查，或通知當事人
    陳述意見或提供必要資料，並可依前開條例第十條第一項規定禁止大陸人士入境
    ，有該局九十二年九月二十五日境平盛字第０九二一００四五五００號函在卷可
    稽，可見境管局對該類申請案件具有實質審查權限；則被告雖有偽填假親屬資料
    等文件，向入出境管理局申請大陸人士非法來台，亦核與刑法第二百十四條之使
    公務員登載不實事項罪之構成要件有間，而不得以該罪名相繩。此部分被告之犯
    罪尚屬不能證明，惟因公訴人此部分與前揭已論罪科刑部分，有牽連犯之關係，
    屬裁判上之一罪，故不另為無罪諭知。
據上論斷，應依刑事訴訟法第三百六十九條第一項前段、第三百六十四條、第二百九
十九條第一項前段，行為時台灣地區與大陸地區人民關係條例第十五條第一款、第七
十九條第一項，刑法第二條第一項但書，第十一條前段、第二十八條、第四十一條第
一項前段、第七十四條第二款，罰金罰鍰提高標準條例第二條，判決如主文。
本案經檢察官田炳麟到庭執行職務。
中　　　華　　　民　　　國　　九十三　　年　　　七　　　月　　二十九　　日
                              臺灣高等法院刑事第十二庭
                                  審判長法  官  劉  景  星
                                        法  官  謝  靜  恒
                                        法  官  陳  博  志
右正本證明與原本無異。
如不服本判決，應於收受送達後十日內向本院提出上訴書狀，其未敘述上訴之理由者
並得於提起上訴後十日內向本院補提理由書（均須按他造當事人之人數附繕本）。
                                        書記官  陳  嘉  文
中　　　華　　　民　　　國　　九十三　　年　　　八　　　月　　　二　　　日
附錄：本案論罪科刑法條全文
行為時臺灣地區與大陸地區人民關係條例第十五條
左列行為不得為之：
一、使大陸地區人民非法進入臺灣地區。
二、招攬臺灣地區人民未經許可使之進入大陸地區。
三、使大陸地區人民在臺灣地區從事未經許可或與許可目的不符之活動。
四、僱用或留用大陸地區人民在臺灣地區從事未經許可或與許可範圍不符之工作。
五、居間介紹他人為前款之行為。
第七十九條
違反第十五條第一款規定者，處五年以下有期徒刑、拘役或科或併科新台幣五十萬元
以下罰金。
以犯前項之罪為常業者，處一年以上七年以下有期徒刑，得併科新台幣一百萬元以下
罰金。
第一項之未遂犯罰之。
